【裁判字號】    94,重訴,64
【裁判日期】    950418
【裁判案由】    損害賠償
【裁判全文】
臺灣士林地方法院民事判決              94年度重訴字第64號
原      告  甲○○
訴訟代理人  黃秀珠律師
            洪國誌律師
複代理人    張智超律師
被      告  乙○○
            戊○○
共      同
訴訟代理人  黃德賢律師
被      告  丁○○○
            己○○
            丙○○      同上
            辛○○      同上
            庚○○
上列當事人間請求損害賠償事件，本院於95年3 月28日言詞辯論
終結，判決如下：
    主  文
原告之訴駁回。
訴訟費用由原告負擔。
    理  由
一、本件被告丁○○○、己○○、丙○○、辛○○、庚○○經合
    法通知，未於言詞辯論期日到場，核無民事訴訟法第386 條
    所列各款情形，爰依原告之聲請，由其一造辯論而為判決。
二、原告起訴意旨略稱：緣被告乙○○、戊○○及陳吉圳生前分
    別共有台北縣淡水鎮○○段第937 、938 地號土地（下稱系
    爭土地），持分各為1/3 ，而原告為被告等系爭土地上之地
    上權人，原告於其中第938 地號土地上蓋有門牌號碼為「台
    北縣淡水鎮○○里○○鄰○○路217 號」之磚造房屋2 層（下
    稱系爭建物）。嗣於80年7 月間，因被告等與訴外人名有建
    設開發有限公司（下稱名有公司）就系爭土地訂立土地合作
    興建房屋契約，原告與被告等遂於80年7 月22日訂立協議書
    ，原告同意將位於系爭土地之938 地號土地之系爭建物，由
    訴外人名有公司拆除，並於系爭土地上興建房屋。而上開協
    議書係由乙○○、戊○○、陳吉圳與許琇峰、甲○○所訂立
    ，惟陳吉圳已死亡，其權利義務自應由其全體繼承人承受負
    擔，是陳吉圳之繼承人即被告丁○○○、被告己○○、被告
    庚○○、被告辛○○、被告丙○○對於陳吉圳之債務，應負
    連帶責任。而系爭協議書簽訂至今，訴外人名有公司尚未在
    系爭土地動工興建房屋，從而依系爭協議書第8 條之約定，
    被告等依約即負有提供如附件所示之土地使用權同意書之義
    務，然被告迄今未履行，為此提起本訴等語。並聲明：被告
    等應依如附件所載內容出具土地使用權同意書。
三、被告部分：
（一）被告乙○○、戊○○則以：原告「請求被告出具土地使用
      同意書，同意將系爭土地中第938-A001地號提供原告興建
      房屋」，業經本院以88年度訴字第1434號民事判決駁回其
      請求並確定在案，本於既判力之規定，自應駁回原告之請
      求。又系爭土地之惟遲未能動工興建原因，係土地位於國
      防要塞三吋艦砲射界範圍，經附近地主屢與國防部主管單
      位交涉仍未能定案致無法興建，顯非可歸責於被告之事由
      。而系爭建物已拆除不存在，方向、位置亦不明確，且原
      有土地業經重測，亦無法指出系爭建物所在位置，而本院
      88年度訴字第1434號承審法官乃係「暫以」房屋可能座落
      位置暫編為938 －A001地號並製作土地複丈成果圖，其方
      向、位置仍不明確，而系爭土地均為被告等共有，原告系
      爭建物位於系爭土地938 地號上，僅「約25坪」，上開
      938 地號土地面積為105.07平方公尺，故被告縱有部分房
      屋坐落第938 地號上並暫以938-A001地號顯示，然上開
      938-A001部分確與原協議書第1 條、第8 條所定之拆除前
      「房屋現況座落位置」並非完全相同，且原告根本無法舉
      證證明現占有面積及位置何在等語置辯。並聲明：駁回原
      告之訴。
（二）被告丁○○○、己○○、丙○○、辛○○、庚○○經合法
      通知，未於言詞辯論期日到場，亦未提出書狀作何聲明或
      陳述。
四、本件經本院整理並協議簡化爭執點如下（本院95年3 月2 日
    準備程序筆錄）：
    兩造所不爭執之事項：
（一）被告乙○○、被告戊○○及已故陳吉圳生前分別共有系爭
      土地，持分各為1/3 ，原告當時於其中第938 地號土地上
      蓋有系爭建物。
（二）被告及已故陳吉圳先生與原告於80年7 月22日就系爭土地
      訂立合作興建房屋之協議書後，原告依約遷出上開舊有房
      屋，並交由訴外人名有公司拆除。
（三）依協議書第8 點規定，甲方（即被告等）同意於本協議書
      簽訂日起12個月內，如非因可歸責於乙方（即原告）之事
      由，致不為或不能動工興建時，甲方應提供土地使用同意
      書，同意乙方有依現占有面積再度使用之權利，屆時乙方
      可自行招募工人回復本協議書內使用土地之房屋現狀，並
      沒收全部保證金，甲方不得有任何異議。惟系爭協議書簽
      訂至今，早已逾12個月，名有公司確實上未依期限動工興
      建房屋，保證金亦遭原告沒收。
（四）兩造確實有簽訂協議書（即本院卷第17頁）。
（五）原告是依照原證2 （本院卷第17頁）的協議書第1 點的約
      定，同意由被告拆除。
（六）原告確實依協議書第四點沒收拆屋保證金新台幣200 萬元
      。
    兩造所爭執之事項：
（一）程序部分：
      本件訴訟是否為既判力所及？
（二）實體部分：
      被告是否應如原告附件所載內容出具土地使用權同意書？
五、經查：
（一）本件訴訟是否為既判力所及？
      按「訴訟標的於確定之終局判決中經裁判者，除法律別有
      規定外，當事人不得就該法律關係更行起訴」，民事訴訟
      法第第249 條第1 項第7 款、第400 條定有明文。易言之
      ，業已確定之終局判決，就該裁判之訴訟標的有既判力，
      當事人不得於新訴訟為與該確定判決意旨為相反之主張，
      法院亦不得為反於該確定判決意旨之裁判。查本件原告訴
      之聲明【被告等應依如附件所載內容出具土地使用權同意
      書】等語，核其請求之內容，業經本院以88年度訴字第
      1434 號 民事判決駁回其請求並確定在案，此有該判決在
      卷可憑。從而，原告縱於本訴將88年度訴字第1434號民事
      判決訴之聲明「被告應依如附件所載內容出具使用同意書
      」附件內容（被告同意將所有坐落台北縣淡水鎮○○段第
      938 地號「及」937 地號土地提供許琇峰、甲○○二人興
      建房屋）『減縮』為【被告等應依如附件所載內容出具土
      地使用權同意書】（即被告同意將坐落台北縣淡水鎮○○
      段第938-A001地號土地（面積82.64 平方公尺）提供甲○○興建房屋），其訴訟標的法律關係與基礎事實仍完全相
      同，屬同一事件，則本件原告主張之上開法律關係，應為
      前案確定判決之既判力效力所及，揆之前揭規定，不能許
      由原告更行起訴，原告於此復行主張同一法律關係，於法
      不合，應予駁回。
六、綜上所述，原告基於協議書之法律關係，請求被告應依如附
    件所載內容出具土地使用權同意書，為無理由，應予駁回。
七、本件事證已臻明確，兩造其餘主張抗辯及所提證據，對判決
    結果不生影響，爰不一一論述，附此敘明。
八、訴訟費用負擔之依據：民事訴訟法第78條。
中    華    民    國    95    年    4     月    18    日
                  民事第二庭  法  官  陳梅欽
以上正本證明與原本無異。
如對本判決上訴須於判決送達後20日內向本院提出上訴狀。
中    華    民    國    95    年    4     月    20    日
                              書記官  高郁婷
  附件：
                    土地使用權同意書
          乙○○、戊○○、丁○○○、己○○、丙○○、辛○○、庚○○七人茲同意將所有坐落於如民國89年10月16日
      台北縣淡水地政事務所土地複丈成果圖所示之台北縣淡水
      鎮○○段第938-A001地號土地（面積82.64 平方公尺）提
      供甲○○興建房屋。


司法院資訊處製作；財團法人民間司法改革基金會備份。
